臺灣板橋地方法院刑事裁定　　　　　　　 94年度聲判字第6號
聲　請　人　晉丞文具有限公司
代　表　人　林麟銓
代　理　人　孫世群律師
被　　　告　甲○○
上列聲請人因被告違反商標法案件，不服臺灣高等法院檢察署94
年度上聲議字第144 號駁回再議之處分（原不起訴處分案號：臺
灣板橋地方法院檢察署93年度偵字第9228號），聲請交付審判，
本院裁定如下：
    主  文
聲請駁回。
    理  由
一、聲請意旨略以：
  (一)被告甲○○係喝采企業有限公司（下稱喝采公司）之負責人
    ，其明知聲請人晉丞文具有限公司（下稱晉丞公司）於民國
    83年5 月4 日向經濟部中央標準局提出「ART SET 」商標申
    請，自84年3 月16日起至94年3 月15日止期間，專享該商標
    之專用權，指定使用於筆、墨、墨水、毛筆、鋼筆、鉛筆、
    臘筆、原子筆、彩色筆、粉彩筆、橡皮擦、水彩盒、鉛筆盒
　　等商品上。被告竟未經告訴人之同意或授權，擅自在喝采公
    司製造之彩色筆文具盒包裝上，使用「ART SET 」之相同或
    近似於聲請人上開註冊之商標圖樣，並販賣予不特定人牟利
    。
  (二)被告雖辯稱其使用早於聲請人提出商標申請之時，惟聲請人
    提出上開商標申請前，即82年間，已使用該商標並籌拍商品
    目錄，故聲請人早於被告使用該商標，是被告並無修正前商
    標法第23條第2 項「先使用」之情形之適用。又所謂「善意
    且合理使用」，須以善意且合理使用之方法，表示自己之姓
    名、名稱或其商品或服務之名稱、形狀、品質、功用、產地
    或其他有關商品或服務本身之說明，非作為商標使用者，修
    正前商標法第23條第1 項（修正後為第30條第1 項第1 款）
    定有明文。而本件被告使用聲請人商標之方法，均係將聲請
    人商標圖樣以特別或顯著之方式標示於其商品顯著之部位，
    自非善意合理使用之情形。「附記於商品之上」之意旨。再
    依目前智慧財產局見解，其係認以商標之形式使用即是惡意
    ，使用他人註冊商標置於明顯位置，甚至以放大字體表示，
    而自己商標卻故意置於不明顯之處，則此種使用方式即為商
    標之使用方式，而此使用方式會使一般商品購買人誤認係他
    人註冊商標之商品。況同一商品上可存在2 個以上商標，故
    被告不能以仿品上除聲請人之商標外，另有商標圖樣，即主
    張係以善意且合理使用，而無侵害聲請人之商標權。
  (三)另被告亦以「ART BOX 」之商標申請註冊獲准，顯見被告所
    享有「ART BOX 」之商標與聲請人之「ART SET 」商標皆為
    合法有效之商標。而被告自行生產「ART BOX 」產品，其使
    用商標之方法與聲請人所申請之「ART SET 」商標使用方式
    完全相同，足見被告並無善意合理使用之情，況被告亦曾以
    「ART SET 」係商品性質說明為由，向主管機關申請評定聲
    請之商標，惟遭駁回確定，是聲請人所享有之商標「ART  S
    ET」並非產品性質說明甚明。
  (四)又被告雖提出之http://cgi.ebay.com 、http://www.amazo
    n.com 、http://www.ltdcommodities.com 、http://www.b
    oo ksarefun.com 等知名文具銷售網站之資料，惟該等資料
    列印時點皆為90年8 月30日，與本件相隔有7 年之久，豈可
    以此資料即認定聲請人「ART SET 」之商標係屬產品性質之
    說明。
  (五)綜上，原不起訴處分及駁回處分之意旨，均未詳酌上述諸節
    ，遽為有利被告之認定，自難令聲請人甘服，爰依刑事訴訟
    法第258 條之1 規定，聲請交付審判云云。
二、按告訴人不服上級法院檢察署檢察長或檢察總長認再議為無
    理由而駁回之處分者，得於接受處分書後10日內委任律師提
    出理由狀，向該管第一審法院聲請交付審判；法院認為交付
    審判之聲請不合法或無理由者，應駁回之；刑事訴訟法第25
    8 條之1 、第258 條之3 第2 項前段，分別定有明文。
三、本件聲請人晉丞文具有限公司代表人林麟銓告訴被告甲○○
    違反商標法案件，先經臺灣板橋地方法院檢察署檢察官偵查
    後認罪證不足，以93年度偵字第9228號為不起訴處分在案；
    聲請人不服聲請再議，同因罪證不足，經臺灣高等法院檢察
    署檢察長以94年度上聲議字第144 號處分書駁回之，此經本
    院依職權調取臺灣板橋地方法院檢察署90 年度偵字第14325
    號、90年度偵字第18955 號、臺灣高等法院檢察署94年度上
    聲議字第144 號等卷證、併上開處分書可稽。茲聲請人仍執
    前開情詞聲請交付審判云云，經查：
  (一)按凡以善意且合理使用之方法，表示自己之姓名、名稱或其
    商品之名稱、形狀、品質、功用、產地或其他有關商品本身
    之說明，附記於商品之上，非作為商標使用者，不受他人商
    標專用權之效力所拘束；又在他人商標註冊申請日前，善意
    使用相同或近似之商標於同一或類似之商品，亦不受他人商
    標權效力所拘束，但以原使用之商品為限；商標權人並得要
    求其附加適當之區別標示。又本法第23條第1 項所稱普通使
    用之方法，指商業上通常使用之方法，在使用人主觀上無作
    為商標使用之意圖，一般商品購買人客觀上亦不認其為商標
    之使用者，修正前商標法第23條第1 項、第2 項、同法施行
    細則第18條亦分別定有明文。復按商標之作用，乃在表彰自
    己所生產、製造、加工、揀選、批售或經紀之商品。而所謂
    表彰自己所生產，乃使一般購買者認識該商標之商品並藉以
    辨別商品之來源與信譽。是若於商品或關廣告上使用之圖樣
    （文字、圖形、記號或聯合式）非使一般購買人認識該圖樣
    並藉以辨別商品之來源與信譽（非因表彰自己之商品），而
　　係用於表示商品本身有關之說明者，自非通常之商標使用可
    比，理應視為普通使用之方法，不受他人商標專用權效力所
    拘束（參照最高法院74年臺上字第6933號判決）。
  (二)聲請人係於83年5 月4 日，向經濟部中央標準局申請註冊「
    ART SET 」之商標，並自84年3 月16日起取得商標專用權，
    此有該局核發之00000000號商標註冊證影本1 紙附卷可稽。
    而本件被告甲○○所經營喝采公司，則曾於82年間8 月間、
    83年4 月之「貿易風」及1993至1994年號版之「臺灣採購指
    南」雜誌上，陸續在其所生產之彩色筆組合文具盒外包上先
    行使用「ART SET 」字樣並刊登廣告於上述雜誌內，此經臺
    灣板橋地方法院檢察署檢察官勘驗前開雜誌原本數本屬實，
    有87年度偵續一字第15號不起訴處分書在卷可參（見90偵字
    第14325 號偵查卷第45頁起），復有86年度偵字第2410 號
    、臺灣高等法院檢察署93年度上聲議字第2066號、94年度上
    聲議字第144 號處分書等不起訴處分書，分別為相同之事實
    認定在案。是喝采公司在聲請人取得商標專用權之前，即已
    善意使用相同或近似之商標圖樣於同一或類似之商品，即堪
    認定。
  (三)又現行商標法第30條第1 項第3 款之立法意旨為在他人商標
    註冊申請前，善意使用相同或近似之商標圖樣於同一或類似
    之商品或服務者，其善意先使用該商標之權益應予保障，故
    於原使用之商品，不論已製造或未製造者，仍可繼續使用該
    原使用之商標，不受他人商標權效力所拘束。查本案扣得印
    有「ART SET 」字樣之包裝筆盒及多本之產品目錄等物，參
    諸聲請人歷次具狀所提出之喝采公司產品型錄、在前開「貿
    易風雜誌」多次刊登之廣告型錄內容及卷附現場扣案物照片
    50幀觀之，喝采公司所銷售者均為彩色筆之不同文具組合，
    雖外觀上不同文具組合之排列圖案、字樣不一，惟其性質上
    仍屬同一商品，且使用者即使變更包裝外觀、產品型號、包
    裝內容物，但未實質改變商品本身屬性或類別之情形，並未
    逾越喝采公司原使用商品之範圍。雖被告所製造生產之彩色
    筆組合外包裝上皆印製有「ART SET 」之字樣，惟ART 係指
    藝術、美術之意，SET 作名詞解釋則相關物品的「組」或「
    套」，是「ART SET 」中文意思即為「美術或藝術組合之意
     」 。依一般交易習慣若欲以英文說明多數彩色筆組成之文
    具盒，通常均是使用「ART SET 」，是可認「ART SET 」字
    樣係為標示該產品乃美術或藝術組合之意，況被告為使消費
    者明瞭彩色筆盒內所裝置之彩色筆支數，亦會在包裝上 ART
    SET 字樣前加註該產品內容數量之阿拉伯數字，以方便消費
    者採購時視自身需要，而可立即選擇購買所需支數之彩色筆
    組合，可知被告主觀上並無藉由ART SET 來表彰系爭彩色筆
    文具盒之來源，ART SET 在客觀上亦不具有區別商品來源之
    功能，一般購買者可明確的認識ART SET 只是在說明系爭彩
    色筆文具盒之內容，並非商標，不致於與聲請人所產製之同
    類商品產生混淆或誤認。聲請人僅以查扣之商品有部分為不
    同組合排列圖案、字樣之產品即認被告所生產者係屬不同之
    商品，已擴張使用之情，尚有誤會。
  (四)再聲請人陳稱被告以「ART BOX 」之商標申請註冊獲准且自
    行生產「ART BOX 」產品，其使用商標之方法與聲請人所申
    請之「ART SET 」商標使用方式完全相同，足見被告並無善
    意合理使用等情，惟ART SET 等字客觀上難用以區別商品來
    源功能，中央標準局准予聲請人註冊，是否有悖修正前商標
    法第23條第2 款表示商品或服務之形狀、品質、功用或其他
    說明者，不得註冊為商標之規定。此為主管機關之行政確認
    處分有無不當應否撤銷問題。況被告早於81年10月13日，向
    經濟部中央標準局申請註冊「ART BOX 」之商標且「ART SE
    T 」與「ART BOX 」相較，二者予消費者印象尚有別，異時
    異地隔離觀察，應無使人生混同誤認之虞，依行政審查觀點
    ，應非屬近似之商標，此有該局84年1 月9 日台商890 字第
    200393號函在附卷可憑（見90偵字第14325 號偵查卷第96頁
    起）。故依前述，聲請人無法提出證據證明被告有何侵害聲
    請人商標之情，聲請人猶執陳詞聲請再議應無理由。
  (五)再查：http://cgi.ebay.com 、http://www.amazon.com 、
    http://www.ltdcommodities.com 、http://www.booksaref
    un.com等知名文具銷售網站，對「ART SET 」字樣，已普遍
    為各廠商作為彩色筆文具盒之通常名稱，有自上開網站下載
    之產品介紹說明資料（見90年度偵字第18955 號偵查卷第12
    0 至163 頁）在卷足憑，堪認「ART SET 」字樣，應僅屬商
    品性質之說明。另參以卷附著名之迪士尼公司所銷售之彩色
    筆文具組合產品包裝圖樣，其包裝上除標示其著名之「Disn
    ey」商標圖樣外，亦印有「ART SET 」字樣，作為該產品係
    文具盒之說明等情（見90年度偵字第18955 號偵查卷第64頁
    ），益證被告辯稱「ART SET 」字樣，已為國內外同業間所
    反覆使用，僅係表明商品為彩色筆文具性質之普通使用方法
    ，不受他人商標專用權效力之拘束，況該網站上出售之商品
    ，並非由被告登錄成為賣家，而聲請人所稱「Rose Art」公
    司，僅為其中之一家，其商品所占數量並不多，益證被告並
    無聲請人所指侵害商標權以欺騙他人之情事。
四、綜上所述，本件被告甲○○雖有使用聲請人「ART SET 」之
    商標，然聲請人並無積極證據足認被告涉有之犯行。原偵查
    、再議程序均已詳查上開事證，因證據不足駁回在案，其認
    定並無違誤。今聲請人又據片面陳詞，恣指原處分不當而聲
    請交付審判，仍乏實證相佐，自無理由，揆以首揭說明，應
    予裁定駁回。
據上論斷，應依刑事訴訟法第258 條之3 第2 項前段，裁定如主
文。
中　　華　　民　　國　　94　　年　　3 　　月　　30　　日
                  刑事第十四庭  審判長法  官    徐蘭萍
                                      法  官    林淑婷
                                      法  官    林漢強
上正本證明與原本無異。
本裁定不得抗告。
                                      書記官    黃大千
中　　華　　民　　國　　94　　年　　3 　　月　　30　　日
